最　高　行　政　法　院　判　決　　　　　　　　　　九十一年度判字第七七○號
　　上　訴　人　總合豐建設股份有限公司
　　代　表　人　甲○○
　　被 上訴 人　財政部臺北市國稅局
　　代　表　人　乙○○
右當事人間因營利事業所得稅事件，上訴人對於臺北高等行政法院中華民國九十年二
月二日八十九年度訴字第一八七號判決，提起上訴，本院判決如左：
　　主  文
上訴駁回。
上訴審訴訟費用由上訴人負擔。
　　理  由
一、本件上訴人主張：(一)上訴人民國八十五年度銷售之房地，買賣合約書已載明土地
及房屋款，並分別開立統一發票，依財政部八十一年二月二十五日台財稅第八一○七
五三三九○號函：「．．．除經查明確有虛偽不實情事或房屋款顯較市價為低者外，
不適用營利事業所得稅查核准則第三十二條第三款之規定。」又依行政院台八十六訴
字第一一○八七號之論旨，亦說明稽徵機關所舉房價偏低之依據，如非同年度之資料
即不足為憑。另依上開財政部函示「房屋款之市價可參酌左列資料認定．．．四、臨
近地區政府機關或大建築商房屋成本價格，加上同業之合理利潤估算之市價。」其主
旨所稱「大建築商」依八十八年十一月四日台財稅第八八一九五五七八四號函「(一)同
一時期於臨近地區建造同一建築型式之建築商．．．」。而訴願機關卻以「不同時期
」之市價資料，作為上訴人房屋售價偏低之理由，是否有違法之嫌？(二)上訴人參考成
本，作為定價參考，為現代公司營運原則，惟在自由經濟市場，成本並非決定售價惟
一之依據，必須考慮購買者、市場之供需情形、同業競爭水準，故僅以房屋售價低於
房屋成本，認定房屋售價顯然偏低，是否合理？又上訴人衡量產業之變動，主要政策
在保持資金流動性，以避免存貨之積壓及應付公司債務之需求，公司之獲利與否係次
要考量，故房屋成本即有高於售價之結果，此亦不違背任何法令規定。(三)上訴人向地
主購入之土地，分別於八十三年興建地下二樓、地上七樓一棟及八十四年興建地下三
層、地上十三層一棟，此二筆土地雖屬鄰近，但創造效益不同，售價當然不同。被上
訴人卻以八十四年度土地售價合理與否，論證八十五年度較八十四年度之房屋售價為
低。依行政院台八十五訴字第○三九○○號再訴願決定意旨「按認定事實，需憑證據
，不能以推測擬議為論斷之基礎．．．」可知，訴願駁回之理由難令人信服。(四)若被
上訴人執意以不同年度之資料比較，八十三年度每平方公尺房屋售價一五二二一元，
八十四年度每平方公尺售價一五四一七元，八十五年度房屋售價一五二四七元，如八
十三年度房屋售價一五二二一元為合理，則八十五年度之房屋售價並未比八十三年度
房屋售價低，而八十五年度之房屋（八十四年已建築完成）隨時間流逝及折舊價值較
八十四年度為低亦屬合理。有關上訴人八十四年度之房屋售價偏低之再訴願案，業經
行政院以台八十九訴字第一四七一一號再訴願決定撤銷在案，可知其訴願駁回之理由
一再重複，是否藐視行政院之決定？(五)房地產之價值，如同一般貨品，皆隨時間、價
格波動，房屋並隨時間之耗用導致折舊增加、價值遞減，土地價格則因供需之變化而
有波動，政府隨著時間調整房屋評定價值及土地公告現值即是明證。縱被上訴人認八
十五年房屋售價偏低，而依房屋評定價格及土地公告現值之比例調整，亦不能因循前
期之資料，而忽略同地段上期與本年（八十五年）價值已有差異之事實，一味以上期
（八十四年）之房屋評定價值與土地公告現值比例，強課上訴人之稅負。(六)財政部七
十五年十月十四日台財稅第七五二六七四○號函規定「銷售房地所產生之直接費用可
單獨計算者，應分別歸屬土地房屋負擔．．．」上訴人銷售大樓之廣告費，既可明確
歸屬，被上訴人未究明事實，竟以本期房地收入加計出售素地收入作為分攤基礎，致
廣告費分攤至素地收入內，此違反收入、費用之配合原則，亦違反法令之規定。為此
請求判決撤銷原處分及訴願決定。
二、被上訴人則以：(一)上訴人本期出售之房地，係坐落於台北縣土城市○○段員林小
段一七－二、一四－三及一四－一五地號，於八十三及八十四年興建完工尚未出售之
餘屋，申報營業收入一○六、四四五、八三三元（係銷售八十三及八十四年度同一員
林段員林小段孔雀王朝案之餘屋七樓案房地收入計一一、三九六、八三三元－房屋三
、八六三、三三三元及土地七、五三三、五○○元；十三樓房地收入計九五、○四九
、○○○元－房屋三二、二二○、○○○元及土地六二、八二九、○○○元），房地
售價比例為33.9%及66.1%，有上訴人八十八年一月二十二日補充說明附案可稽，上訴
人訴稱本期房地售價比例為35%及65%，顯與事實不符。查本期出售之土地，係上訴人
於八十年間向地主邱海水先生購入「台北縣土城鄉○○段員林小段一七－二、一四－
三及一四－一五地號土地三筆計一○七四．七一坪，總價四五五、五○○、○○○元
，其中一四－一五地號三七七．二一坪，成本一六四、七○三、四六四元，於八十三
年興建地下二層及地上七層壹棟，計五十四戶完工銷售，而一七－二及一四－三地號
計六九六．九六坪，成本二九○、七九六、五三六元，於八十四年興建地下三層及地
上十三層壹棟，計一二一戶完工銷售，被上訴人原查於八十四年度由上訴人八十三及
八十四年度完工銷售房地成本售價比較，房屋售價低於房屋建造成本，相對土地每坪
售價卻較同一地段八十三年度銷售價格高出百分之二十二．五五，房屋售價顯然偏低
，而本期（八十五年度）出售之房屋又較上期比例低1.1%，（上期房屋比例 35%本期
房屋比例為 33.9%），上訴人訴稱本期房屋售價並無偏低情事，核與實情不符。被上
訴人原查以上訴人本期出售之房屋是上期同地段餘屋，因房屋售價偏低，乃依上期核
定之同地段房地售價比例43.19%及56.81%（即依房屋評定價格與土地公告現值之比例
）調整房屋土地之售價，尚無違誤。(二)上訴人上期（八十四年度）營利事業所得稅之
再訴願案，雖經行政院以八十九訴字第一四七一一號函再訴願決定將原決定及原處分
撤銷，惟該案業經被上訴人於八十九年十一月四日以財北國稅法字第八九○四一二七
六號函重核維持原核定。(三)查營利事業出售土地之交易所得納入免稅範圍，雖有其特
殊意義，惟宜正確計算「免稅所得」之範圍，如免稅項目之相關成本費用歸由應稅項
目吸收，營利事業將雙重獲益，不僅有失立法原意，並造成侵蝕稅源及課稅不公平不
合理現象，本院八十一年七月二十三日八十一年度判字第一四六二號判決持相同之論
見可資參照。上訴人主要營業項目係委託營造廠商興建國民住宅及商業大樓出租、出
售，而本期列報之廣告費係綜合性廣告，利息支出係一般性貸款，其借入款與自有營
運資金又混同作統籌運用，並非專款專用，自難謂與土地投資買賣無關，被上訴人原
查以上訴人係經營房地投資買賣，依本院八十三年度判字第一七五號判決略以：經營
房地產買賣，出售素地，應依財政部七十五年十月十四日台財稅第七五二六七四○號
函釋規定，分攤其營業費用及利息支出。是原核定以上訴人本期房地收入加計出售素
地收入作為分攤基礎，亦無不合等語，資為抗辯。
三、原審以：(一)按「營利事業所得之計算，以其本年度收入總額減除各項成本費用、
損失及稅捐後之純益額為所得額。」所得稅法第二十四條第一項定有明文。又「自七
十五年一月一日起，營利事業與地主合建分成、合建分售土地及房屋或自行以土地及
房屋合併銷售時，其房屋款及土地款未予劃分或房屋款經查明顯較市價為低者，其房
屋價格應依房屋評定標準價格占土地公告現值及房屋評定標準價格總額之比例計算。
」亦為營利事業所得稅查核準則第三十二條第三款所明定。(二)本件上訴人八十五年度
營利事業所得稅結算申報，原列報土地交易免稅所得為一九、六六八、○一四元，被
上訴人以其當期出售之房地申報營業收入一○六、四四五、八三三元中房屋售價偏低
，乃依上期（八十四年度）同地段房地核定售價比例（43.19%及56.81%），調整核定
房屋收入為四五、九七三、九五五元，土地收入為六○、四七一、八七八元，另加計
上訴人當期出售素地收入四四、二一三、四○○元，合計一五○、六五九、二二三元
，再以上述三者比例各分攤營業費用及利息支出後，核定土地交易免稅所得為一二、
七四二、八二三元。(三)上訴人於八十年間向訴外人邱海水購買坐落台北縣土城市○○
段員林小段一七－二、一四－三及一四－一五地號土地三筆計一○七四．七一坪，總
價四五五、五○○、○○○元，其中一四－一五地號三七七．二一坪，成本一六四、
七○三、四六四元，於八十三年興建地下二層及地上七層壹棟，計五十四戶完工銷售
，而一七－二及一四－三地號計六九六．九六坪，成本二九○、七九六、五三六元，
於八十四年興建地下三層及地上十三層壹棟，計一二一戶完工銷售，而上訴人本期（
八十五年度）出售之房地，即係前開興建完工尚未出售之餘屋，申報營業收入一○六
、四四五、八三三元，係銷售八十三及八十四年度同一員林段員林小段孔雀王朝案之
餘屋七樓案房地收入計一一、三九六、八三三元，即房屋三、八六三、三三三元與土
地七、五三三、五○○元；十三樓房地收入計九五、○四九、○○○元，即房屋三二
、二二○、○○○元與土地六二、八二九、○○○元），房地售價比例為33.9%及66.
1%，有不動產買賣契約書、台北縣政府工務局使用執照等件影本及原告八十八年一月
二十二日補充說明在原處分卷可稽。(四)上訴人八十三及八十四年度興建完工之房屋，
其構造種類，均為ＲＣ造，有台北縣政府工務局使用執照之記載足憑，本件由上訴人
八十三及八十四年度完工銷售房地成本售價比較可知，其八十三年度房屋建造成本每
坪為四五、四七五元，售價為五○、三一九元，土地成本每坪為四三六、六三五元，
售價為五○一、二三五元。而八十四年度房屋成本每坪五六、九九二元，售價卻僅五
○、九六五元，低於成本，每坪虧損逾六千元，土地成本每坪四一七、二三五元，售
價卻高達六一四、二九四元，每坪獲利約二十萬元，衡以房屋八十四年度之成本較高
，其售價反降，甚至低於成本，上訴人就房地一體銷售，於房地總價款不變之情形下
，自行劃分房地售價，何以如此，實有違常情。而本期（八十五年度）出售之房屋（
上二期未售餘屋）又較上期（八十四年度）之比例低1.1%（上期房屋售價比例35% 本
期房屋比例為33.9% ），其房屋價格偏低至為明顯。(五)房屋固有折舊可能，但房屋成
本亦可能因建材價格之變動而發生變化，非可一概而論，故本期房屋售價不必然低於
上期。又在房地總價不變之情形下，房地價格之劃分對一般購買者而言並無意義，果
如上訴人所言，其房屋售價低於成本係基於資金流動之考量，何以所定土地售價遠高
於土地成本？上訴人未能提出具體之房屋成本分析，所稱本期房屋售價並未偏低云云
，自無可採。(六)上訴人本期出售房屋之售價偏低，既如前述，自不生被上訴人有違財
政部八十一年二月二十五日台財稅第八一○七五三三九○號函釋「營利事業以土地及
房屋合併銷售時，如其買賣合約或統一發票已劃分房屋款及土地款，除經查明確有虛
偽不實情事或房屋款顯較市價為低者外，不適用營利事業所得稅查核準則第三十二條
第三款之規定。」及財政部賦稅署八十年六月二十八日邀集省市稽徵機關會商結論第
四點「房屋款之市價可參酌左列資料認定之：一、．．．四、臨近地區政府機關或大
建築商建造房屋之成本價格，加上同業之合理利潤估算之市價。」問題。又原告上期
（八十四年度）營利事業所得稅再訴願案，雖經行政院以八十九訴字第一四七一一號
再訴願決定將原決定及原處分均撤銷，惟其無拘束本院之效力，況該案業經被上訴人
於八十九年十一月四日以財北國稅法字第八九○四一二七六號函重核維持原核定，有
重核復查決定書在卷可稽。(七)查營利事業出售土地之交易所得納入免稅範圍，雖有其
特殊意義，惟宜正確計算免稅所得之範圍，如免稅項目之相關成本費用歸由應稅項目
吸收，營利事業將雙重獲益，不僅有失立法原意，並造成侵蝕稅源及課稅不公平不合
理現象。上訴人主要營業項目係委託營造廠商興建國民住宅及商業大樓出租、出售，
其本期列報之廣告費係綜合性廣告，利息支出係一般性貸款，其借入款與自有營運資
金又混同，作統籌運用，並非專款專用，而本件營利事業主體係上訴人，不能就各個
商品分別攤提廣告及利息費用，方符會計原理，上訴人之主張要無可採。(八)從而原處
分以上訴人本期出售房屋之售價偏低，依上期核定之同地段房地售價比例43.19%及56
. 81% （即依房屋評定價格與土地公告現值之比例）調整房屋土地之售價，並以上訴
人本期房地收入加計出售素地收入，作為分攤營業費用（含廣告費）及利息支出之基
礎，核無違誤，因而為上訴人敗訴之判決。
四、本院核原判決於法洵無違誤，上訴意旨仍執陳詞，指摘原判決引用八十四年度房
屋評定價值及土地公告現值之資料，而非引用八十五年度者，違法不當，並據以指摘
原判決隻字未提，理由不備云云。然查上訴人系爭八十五年出售之房地既同屬同一地
號之建物，且其房地出售總價均與八十四年度者相同，原判決乃據以維持原處分以八
十四年度出售時之房屋價格及土地公告現值之出售價格作為認定八十五年度系爭房屋
及土地價格之調整比例，予以統一認列，並據以指摘上訴人原申報房屋售價偏低，土
地售價偏高，有藉調高免稅之土地交易稅所得為規避營利事業所得稅之情形，於法尚
無不合，難謂有理由不備之違法。從而上訴意旨指摘原判決違背法令，聲明廢棄，非
有理由，應予駁回。
據上論結，本件上訴為無理由，爰依行政訴訟法第二百五十五條第一項，第九十八條
第三項前段，判決如主文。
中　　華　　民　　國　　九十一　　　年　　　五　　　　月　 　十六 　　　日
                    最 高 行 政 法 院  第 二 庭
                                審 判 長 法  官　　　陳　石　獅
                                         法  官      劉  鑫  楨
                                         法  官　　　彭　鳳　至
                                         法  官　　　高　啟　燦
                                         法  官　　　黃　合　文
右  正  本  證  明  與  原  本  無  異
　　　　　　　　　　　　　　　　　　　　 法院書記官　張  雅  琴
中　　華　　民　　國　　九十一　　　年　　　五　　　　月　　二十三　　　日
